臺灣屏東地方法院民事裁定
111年度司監宣字第13號
聲  請  人  戴良瑞  



受 監護 人  戴良誠  

關  係  人  吳建國  

上列聲請人聲請選任特別代理人事件，本院裁定如下：
    主  文
選定吳建國（男、民國00年00月00日生、身分證統一編號：Z000
000000號）擔任受監護宣告人戴良誠（男、民國00年00月00日生
、身分證統一編號：Z000000000號）於辦理被繼承人戴登香遺產
繼承分割相關事宜之特別代理人。
聲請程序費用新臺幣1,000 元由受監護宣告人戴良誠負擔。
    理  由
一、本件聲請意旨略以：聲請人為戴良誠之胞弟，戴良誠前經法
    院裁定宣告其為受監護宣告人，並由聲請人擔任監護人。因
    聲請人及受監護宣告人之父親戴登香，於民國89年11月12日
    死亡，聲請人與受監護宣告人於辦理繼承分割相關事宜時，
    因與受監護宣告人戴良誠利益相左，依法不得代理，爰依法
    請求選定吳建國擔任受監護宣告人戴良誠辦理被繼承人戴登
    香遺產繼承與分割相關事宜之特別代理人。
二、按監護人之行為與受監護人之利益相反或依法不得代理時，
    法院得因監護人、受監護人、主管機關、社會福利機構或其
    他利害關係人之聲請或依職權，為受監護人選任特別代理人
    ，此即民法第1113條準用同法第1098條第2 項之規定。又該
    條所定「依法不得代理」係採廣義解釋，包括民法第106 條
    禁止自己代理或雙方代理之情形，以及其他一切因利益衝突
    、法律上禁止代理之情形而言。
三、經查，聲請人主張之事實，業據其提出繼承系統表、遺產分
    割協議書、財政部南區國稅局遺產稅逾核課期間證明書、關
    係人同意書、戶籍（除戶）謄本等件為證。查被繼承人戴登
    香所留遺產依據財政部南區國稅局遺產稅逾核課期間證明書
    所示為屏東縣○○鄉○○段000000地號土地（持分為4 分之1）
    ，是以本件被繼承人戴登香所留遺產應由被繼承人之直系血
    親卑親屬戴雅萍、聲請人戴良瑞及受監護宣告人戴良誠共同
    繼承，故受監護宣告人戴良誠之應繼分即係遺產總額之3 分
    之1 ，又據聲請人陳報之遺產分割協議書所示內容，由聲請
    人及受監護宣告人戴良誠各自取得不動產即屏東縣○○鄉○○段
    000000地號土地之一半（另一繼承人戴雅萍未繼承），則受
    監護宣告人既已分得被繼承人戴登香所留遺產持分之2 分之
    1 ，已逾受監護宣告人戴良誠之應繼分即3分之1，是以上開
    分割方法即無侵害受監護宣告人戴良誠利益之情事。又戴良
    誠既為受監護宣告之人，聲請人為其監護人，惟聲請人與戴
    良誠又同為戴登香之繼承人，在辦理戴登香之遺產繼承與分
    割事宜時，顯有利益衝突之情，依法不得代理，自有為戴良
    誠選任特別代理人之必要。復查聲請人戴良瑞已依據本院10
    7 年度監宣字第275 號裁定，會同戴雅萍開財產清冊完畢，
    此經本院職權調閱上開卷宗查閱無訛。而關係人吳建國為受
    監護宣告人戴良誠之妹婿，與戴登香之遺產繼承與分割事宜
    尚無利害關係，且出具同意書表示願意擔任特別代理人，核
    與前揭法律規定，尚無不合。從而，聲請人聲請選任吳建國
    於受監護宣告人戴良誠辦理被繼承人戴登香遺產繼承與分割
    相關事宜之特別代理人，於法有據，應予准許。
四、依家事事件法第97條，非訟事件法第21條第1 項，裁定如主
    文。
五、如不服本裁定，應於裁定送達後10日內向本院提出抗告狀，
    並繳納抗告費新臺幣1,000 元。
中　　華　　民　　國　　111 　年　　10 　　月　 13　　日
　　　　　　　　　家事庭司法事務官　謝昆達